【裁判字號】    97,上訴,4270
【裁判日期】    971022
【裁判案由】    毒品危害防制條例
【裁判全文】
臺灣高等法院刑事判決                97年度上訴字第4270號
上  訴  人  臺灣板橋地方法院檢察署檢察官
被      告  甲○○
選任辯護人  扶助律師吳伯昆
被      告  乙○○
選任辯護人  扶助律師余樹田
上列上訴人因被告違反毒品危害防制條例案件，不服臺灣板橋地
方法院96年度訴字第2244號，中華民國97年5月23日第一審判決
（起訴案號：臺灣板橋地方法院檢察署95年度毒偵字第7533號、
96年度偵字第10910號），提起上訴，本院判決如下：
    主  文
上訴駁回。
    理  由
一、公訴意旨略以：被告甲○○、乙○○基於販賣第一級毒品海
    洛因、第二級毒品甲基安非他命之犯意聯絡，為下列行為：
(一)、甲○○於95年11月3日下午3時許，在臺北縣板橋市○○○路
    ○段「亞東醫院」對面，以新臺幣（下同）112,000元之價格
    ，向某真實、姓名年籍不詳綽號「阿南」之成年男子，販入
    如附表所示之甲基安非他命，擬售予不特定人牟利。
(二)、甲○○於95年11月21日凌晨0時9分許，與某真實姓名、年籍
    不詳綽號「伍佰」之成年男子電話聯絡，以10,000元之代價
    ，出售海洛因0.3公克及甲基安非他命2公克予「伍佰」，並
    於同日凌晨0時36分許，在臺北縣板橋市「馥麗旅館」前完
    成交易。
(三)、甲○○於95年11月28日上午11時32分、同年11月29日下午7
    時59分、同年12月2日下午5時11分許，與某真實姓名、年籍
    不詳綽號「威倉」之成年男子電話聯絡，以6,000元之代價
    ，出售海洛因4分之1錢予「威倉」，並交代乙○○與「威倉
    」完成交易。
(四)、甲○○於95年12月20日晚間7時41分至翌日凌晨0時18分許，
    與「伍佰」電話聯絡多次，以22,000元之代價，出售甲基安
    非他命9克予「伍佰」。
    因認被告甲○○、乙○○共犯毒品危害防制條例第4條第1項
    、第2項之販賣第一、二級毒品罪嫌。
二、按犯罪事實應依證據認定之，無證據不得認定犯罪事實；不
    能證明被告犯罪者，應諭知無罪之判決，刑事訴訟法第154
    條第2項、第301條第1項分別定有明文。而認定不利於被告
    之事實，須依積極證據，苟積極證據不足為不利於被告事實
    之認定時，即應為有利於被告之認定，更不必有何有利之證
    據（最高法院30年上字第816號判例要旨參照）。被告否認
    犯罪事實所持之辯解，縱屬不能成立，仍非有積極證據足以
    證明其犯罪行為，不能遽為有罪之認定（最高法院30年上字
    第1831號判例要旨參照）。又檢察官對於起訴之犯罪事實，
    應負提出證據及說服之實質舉證責任。倘其所提出之證據，
    不足為被告有罪之積極證明，或其指出證明之方法，無從說
    服法院以形成被告有罪之心證，基於無罪推定之原則，自應
    為被告無罪判決之諭知（最高法院92年臺上字第128號判例
    要旨參照）。
三、公訴人認被告甲○○、乙○○涉犯販賣第一、二級毒品罪嫌
    ，就前揭(一)部分，無非係因扣得如附表所示之甲基安非他命
    ；就(二)(三)(四)部分，則是以被告2人不爭執證據能力之通訊監
    察譯文架構犯罪事實，就(三)部分，另佐以秘密證人Ａ之證詞
    為據。訊據被告甲○○、乙○○均堅決否認有販賣第一、二
    級毒品之行為。被告甲○○辯稱：如附表所示之甲基安非他
    命，係其購入供己施用，因自己毒癮甚大，購買較多之數量
    可較便宜；與「伍佰」於95年11月21日電話聯絡之目的，係
    為合購毒品，但最後並未買成；與「威倉」電話聯絡，亦是
    為合購毒品，其與乙○○、「威倉」合購半錢海洛因，「威
    倉」分4分之1錢；「伍佰」於95年12月20日與其聯絡，係為
    要求幫忙購買甲基安非他命，其曾代向朋友「阿南」洽詢，
    但最後沒有完成交易等語。被告乙○○就(三)部分，除與甲○
    ○為相同之辯解，另稱其係當場將「威倉」交付之6,000 元
    交予賣主，並將賣主交付之4分之1錢海洛因交予「威倉」等
    語。
四、經查：
(一)、95年11月3日查獲如附表所示之甲基安非他命，甲○○自始
    供稱係購入供己施用，而如前述，其為警查獲時所採集之尿
    液經檢驗結果，確呈現施用甲基安非他命之反應，尚難逕認
    所言不實。
(二)、公訴人雖謂甲○○係為販售牟利而販入，然遍查全卷，甲○
    ○如何有牟利之意圖？其欲如何販售牟利？除語意不明之監
    聽譯文外（詳如後述），並無相關證據足以佐證，逕認定甲
    ○○有販售之意，即嫌速斷。
(三)、又公訴人據甲○○之電話監聽譯文，指稱被告甲○○、乙○
    ○曾販售海洛因、甲基安非他命予「伍佰」、「威倉」云云
    ，亦非無疑義。蓋甲○○固坦承其與「伍佰」、「威倉」談
    論之內容確係毒品，然細核譯文內容，得明確認定者，僅是
    其等談及以多少價錢可購得多少毒品，及預定在何處見面而
    已，究竟何人是真正賣家？交易方式為何？是否有如期完成
    毒品交易？交易之物是否確為海洛因、甲基安非他命？均乏
    依據，偵查機關未進一步就監聽到之交易時間、地點進行查
    緝，實難窺知詳情。是被告2 人所為上開辯解，即難遽認係
    出於虛捏。
(四)、況且，依據95年12月20日晚間11時26分許，甲○○與「伍佰
    」聯繫時之監聽譯文所載，甲○○稱：「伍佰！我跟你說，
    那個硬的。」、「他剛去他老大那，他老大算給我就2萬2了
    」、「應該剛剛在電話中不方便講，他剛來我這邊之前有去
    他老大那邊，他老大說現在東西比較難拿，變成要2萬2，你
    自己考慮吧！」，「伍佰」則回稱：「我等一下打給你。」
    ，嗣於95年12月21日凌晨0時18分許，「伍佰」再次致電甲
    ○○，甲○○向「伍佰」稱：「你現在要處理嗎？」、「我
    價錢有跟你重報了，2萬2。」、「你錢準備好了嗎？」、「
    我叫他過來。」，從字面上理解，與甲○○所稱僅是幫「伍
    佰」介紹賣主之說詞，並無不符，與公訴意旨所稱販售行為
    ，則有差距，亦難逕採為甲○○販賣毒品之依據。至公訴人
    另以秘密證人Ａ之證詞，作為甲○○、乙○○曾與「威倉」
    交易毒品之佐證，然觀之秘密證人Ａ於檢察官偵訊時之證詞
    ，原係稱：「威倉的朋友小賢的男子叫威倉幫他拿海洛因…
    …但是威倉後來沒有拿到。」、「後來威倉有問小胖（按：
    指被告甲○○）海洛因41是多少，他說6,000元，……後來
    還是沒拿成。」、「9包的東西我忘記威倉是不是有拿到。
    」等語，語多保留，嗣雖改稱「威倉」有向甲○○拿海洛因
    云云，然亦表示「威倉」拿的價錢是一般行情價，即4分之1
    兩6,000元等語，迄至原審審理時，更是證稱：因甲○○有
    辦法調到毒品，所以「威倉」請甲○○幫忙調毒品，斯時乙
    ○○、乙○○的一名朋友、「威倉」約在臺北縣鶯歌鎮上之
    某家戲院前見面，乙○○將「威倉」交付之6,000元交給該
    名不詳人士，該人則拿4分之1兩海洛因予乙○○，乙○○並
    即轉交「威倉」等語，與被告2人所辯悉相吻合，是證人Α
    之證詞，亦不足據為不利被告2人之認定。此外，乙○○除
    (三)部分之行為有參與，其餘(一)(二)(四)部分，均未見其蹤，公訴
    人認被告2人就(一)(二)(四)部分亦有犯意聯絡，同樣未見有何證
    據可以證明，積極證據顯有未足。
五、至公訴人上訴意旨略以：被告等於原審最初準備程序時，均
    否認有販賣或意圖販賣而持有、或轉讓毒品之犯罪事實，卻
    於其後之準備程序時，改稱係由渠二人一同至金金戲院轉交
    毒品給秘密證人Ａ，其後又改稱係由甲○○幫證人Ａ購買毒
    品，再由楊倍增單獨前往金金戲院向其友人購得毒品後轉交
    給證人Ａ，其二人前後翻異其供，顯係卸責之詞，不足採信
    。又辯護人及被告在原審審理時已知秘密證人Ａ之身分，故
    秘密證人Ａ於原審之證述，已失其秘密性，復查被告甲○○
    被查獲毒品後，闖紅燈逆向行駛又棄車逃逸之事實，足認其
    係知悉販賣毒品之事蹟敗露而逃亡等語。經查，刑事訴訟法
    第一百六十一條已於九十一年二月八日修正公布，修正後同
    條第一項規定：檢察官就被告犯罪事實，應負舉證責任，並
    指出證明之方法。本件雖係檢察官於上開規定修正公佈前起
    訴，然基於程序從新之法理，自亦應適用該規定，合先敘明
    。因此檢察官對於起訴之犯罪事實，應負提出證據及說服之
    實質舉證責任。倘其所提出之證據，不足為被告有罪之積極
    證明，或其闡明之證明方法，無從說服法官以形成被告有罪
    之心證時，縱使被告否認犯罪事實所持之辯解不能成立，自
    不能以推測或擬制之方法以為裁判之基礎，亦即，被告並無
    自證無罪之義務，應基於無罪推定之原則為有利被告之認定
    ，更不必有何有利之證據，此有最高法院九十一年度台上字
    第五五九七號、九十二年度台上字第一二八號、第七一一號
    判決、卅年上字第八一六號判例一致意旨可資參照。查檢察
    官起訴所提之證據無從說服法官以形成被告有罪之心證，已
    如前述，自不能因被告之辯解前後有些微矛盾，即據以推測
    或擬制之方法以為裁判之基礎；又查本件查獲毒品係於95年
    11月3日，而通聯記錄係95年11月21日至95年11月20日，兩
    者相距約20日，已不具有關聯性，故豈能以距查獲毒品約20
    日後之通聯記錄作為前20日查獲毒品是否販賣之論據。又不
    論購買毒品或吸食毒品均屬犯罪行為，為免被查獲而逃逸，
    屬人之常情，公訴人以之論斷被告因販賣毒品之事跡敗露而
    逃亡，顯非有據；另公訴人認辯護人及被告在原審審理時已
    知秘密證人Ａ之身分，故秘密證人Ａ於原審之證述，已失其
    秘密性，亦屬推測之詞，難據為上訴之論據。
六、綜上，被告甲○○持有如附表所示之甲基安非他命，無證據
    證明係為販售而販入，僅憑監聽譯文內容及證人Α之證詞，
    亦無從認定被告甲○○、乙○○有販售海洛因、甲基安非他
    命予「伍佰」或「威倉」。公訴人所提證據，尚不足證明甲
    ○○、乙○○有販賣第一、二級毒品犯行，既乏積極證據可
    證明其等此部分犯行，即應為有利被告2人之認定，原審經
    審理後，以查無積極之事證足資證明被告等有前揭犯行，因
    予諭知被告等無罪之判決核無不合。檢察官上訴為無理由，
    （已如前五所述），應予駁回。
據上論結，應依刑事訴訟法第368條，判決如主文。
本案經檢察官郭弘佑到庭執行職務。
中    華    民    國    97    年    10    月    22    日
                  刑事第二庭審判長法  官  洪光燦
                                  法  官  林恆吉
                                  法  官  宋明蒼
以上正本證明與原本無異。
檢察官如不服本判決，應於收受送達後十日內向本院提出上訴書
狀，其未敘述上訴之理由者並得於提起上訴後十日內向本院補提
理由書（均須按他造當事人之人數附繕本）。
                                  書記官  駱麗君
中    華    民    國    97    年    10    月    22    日
附表：
┌─────────────────────────────────────┐
│查獲之第二級毒品                                                          │
├──┬─────┬──┬──┬──────────────────────┤
│ 01 │第二級毒品│10  │包  │第二級毒品甲基安非他命（驗前總毛重89.17 公│
│    │甲基安非他│    │    │  克，驗前總純質淨重約79.70 公克，取0.23公克│
│    │命        │    │    │  鑑定用罄）。                              │
│    │          │    │    │含極微量第二級毒品甲基安非他命殘渣且未析離│
│    │          │    │    │  之外包裝10個，應併予沒收銷燬。            │
│    │          │    │    │卷附內政部警政署刑事警察局96年1 月9 日刑鑑│
│    │          │    │    │  字第0950184053號鑑定書1 份參照。          │
└──┴─────┴──┴──┴──────────────────────┘


司法院資訊處製作；財團法人民間司法改革基金會備份。
